【裁判字號】    95,再易,15
【裁判日期】    951130
【裁判案由】    損害賠償
【裁判全文】
臺灣高等法院高雄分院民事判決          95年度再易字第15號
再審原告    私立高雄醫學大學附設中和紀念醫院
法定代理人  丙○○
再審原告    乙○○
再審原告    丁○○
共      同
訴訟代理人  王伊忱律師
            陳景裕律師
            鄭美玲律師
再審被告    甲○○
上列當事人間請求損害賠償事件，再審原告對於民國95年9 月29
日本院93年度上字第35號確定判決提起再審，本院判決如下：
    主  文
再審之訴駁回。
再審訴訟費用由再審原告連帶負擔。
    事實及理由
一、再審意旨略以：
  (一)卷附再審被告之病歷資料明確記載「因為脊髓血管攝影沒有
    明確發現，故建議再次為脊髓ＭＲＩ檢查」、「病患拒絕進
    一步檢查」，與醫事審議委員會第0000000 號、第90361 號
    鑑定書之意見相符，原確定判決就此部分之病歷資料及鑑定
    意見漏未審酌，並違反經驗法則，致認定再審原告乙○○醫
    師2 人未建議再次為磁振掃描，有漏未審酌重要證據及適用
    法規錯誤之再審事由。
  (二)醫事審議委員會第0000000 號、第90361 號鑑定意見認為再
    審被告罹患之罕見病歷，初步診斷及病灶定位均相當困難，
    而該委員會第0000000 號鑑定書之意見，亦僅在表達再審被
    告所罹患病症初步檢查診斷及定位相當困難，即使以磁振掃
    描檢查，亦有其技術上困難，非指其為不適當之檢查方式。
    又血管攝影檢查，須先經磁振掃描就可能異變之肋間動脈作
    初步定位，業據醫審會第0000000 號鑑定書說明，及長庚醫
    院94年3 月17日（94）長庚院高字第430776號函稱「再審被
    告所罹病症能否及早發現病灶，須就影像等檢查（含磁振造
    影檢查及脊髓血管攝影檢查）判斷等語，又再審被告嗣後於
    87年底亦經磁振掃描檢查，再據以施作脊髓血管攝影檢查，
    始發現病灶，故再審原告建議之磁振掃描為本件再審被告所
    罹病症適當之檢查方式。而再審被告拒絕做進一步病灶探查
    ，故無法做進一步的診斷，並有醫審會第90361 號、第
    0000000 號、第0000000 號鑑定意見可憑。原確定判決漏未
    審酌上開重要證據，致誤認再審原告乙○○等醫師建議之第
    2 次磁振掃描非適當檢查方式，有再審事由。
  (三)原確定判決認乙○○2 人於第一次血管攝影未能發現病灶後
    ，未再採行適當檢查方式，即未再直接施行另一次血管攝影
    檢查確認病灶所在，為有疏失。然依據醫審會第90361 號鑑
    定意見認為該病症常需一段時間的追蹤檢查才能做確定診斷
    ；第0000000 號鑑定意見認為血管攝影時，勾肋間動脈可能
    出現技術性的困難，故須先有初步定位。即須先經磁振掃描
    就可能異變之肋間動脈作初步定位。原確定判決認定應直接
    再施行另一次血管攝影，認定事實違背該鑑定意見，與證據
    法則相違，適用法規顯有錯誤。
  (四)爰依民事訴訟法第496 條第1 項第1 款及第497 條提起再審
    之訴，求為判決：廢棄本院93年度上字第35號關於再審原告
    敗訴部分之確定判決；上開廢棄部分，駁回再審被告之上訴
    。
二、按對於第二審確定終局裁判，如就足影響於判決之重要證物
    漏未斟酌者，固得依民事訴訟法第497 條規定，提起再審之
    訴，然該條所謂「就足影響判決之重要證物，漏未審酌」，
    係指前第二審言詞辯論終結前，已經存在並已為證據聲明之
    證據，第二審並未認為不必要而仍忽略證據聲明未為調查，
    或已為調查，就其調查結果未予以判斷者而言。若原確定判
    決對該證物，認係不必要之證據，已說明其理由，或該證物
    並不影響判斷之全旨，縱經斟酌，亦與確定判決無影響者，
    仍不得據此為再審之理由。又法院固得就鑑定人依其特別
    知識觀察事實，加以判斷而陳述之鑑定意見，依自由心證判
    斷事實之真偽。然就鑑定人之鑑定意見可採與否，則應踐行
    調查證據之程序而後定其取捨。倘法院不問鑑定意見所由生
    之理由如何，遽採為裁判之依據，不啻將法院採證認事之職
    權委諸鑑定人，與鑑定僅為一種調查證據之方法之趣旨，殊
    有違背（79年台上字第540 號判例參照）；法院判斷事實之
    真偽，須斟酌全辯論意旨及調查證據之結果，不能僅據鑑人
    之鑑定，而置其他證據不問（最高法院76年度台上字第1776
    號判決參照）。
三、經查：
  (一)原確定判決就再審原告乙○○醫師2 人之醫療行為有無過失
    之爭點，依據：(1)醫審會第90361 號鑑定意見「依現有卷證
    ，是能認定83年時，甲○○胸椎第6 節應已存在動靜脈畸形
    ，且能依87年之病歷，推知83年時甲○○胸椎第6 節應已存
    在動靜脈畸形」；「乙○○、丁○○給甲○○施作之檢查，
    主要有腰椎核磁共振掃描、腰椎穿刺檢查脊髓液和勾第10
    、11和12肋間動脈作脊椎血管攝影。以上之檢查，不能查覺
    胸椎第6 節的病變」；「83年7 月8 日之血管攝影檢查是勾
    第10、11和12肋間動脈所作的檢查。至於會勾第10、11、12
    肋間動脈作血管攝影，是否為乙○○、藍旼瑜指定，從病歷
    記載，沒有資料可查。如果有勾第6 肋間動脈作血管攝影，
    則檢查報告會是發現有動靜脈畸形瘤，由第6 肋間動脈供應
    病灶之血流」；「83年時甲○○已顯現在外之症狀，有乙○
    ○、丁○○所作之檢查之病因所不會產生之症狀。甲○○的
    疼痛感喪失的界線在第10胸髓神經根的支配區，因此甲○○
    的病灶位置是要比乙○○、丁○○所懷疑的位置高」（原審
    卷(一)第129 至131 頁）；(2)醫審會第0000000 號鑑定意見「
    87年6 月間接受胸椎血管攝影檢查，結果發現第6 節胸脊髓
    動靜脈畸形。... 83年7 月間影像學檢查無法確定的病灶，
    就是第6 節胸脊髓動靜脈畸形」；「依所附報告，83年7 月
    8 日脊髓血管攝影檢查只勾第10、11、12肋間動脈，沒有全
    部肋間動脈均有勾。脊髓血管攝影檢查時，勾肋間動脈有時
    可能會出現技術性的困難，一般病灶的解剖位置在脊髓血管
    攝影前，要先有初步的定位，針對這個定位，勾相關的肋間
    動脈就會發現此病灶，不會出現無法發現此病灶的情形。」
    （原審卷(二)第22至30頁）；(3)醫審會第0000000 號鑑定意見
    「動靜脈畸形在腦部能以MRI （即磁挀掃描）檢查，但在脊
    髓因解析度的關係較不容易以MRI 診斷，但有時若有出血或
    嚴重水腫情況時，可能也會影響MRI 對動靜脈畸形之診斷率
    。甲○○所罹患之動靜脈畸形在脊髓以MRI 較不容易診斷，
    尤其因當時脊髓有腫脹及出血之現象，故會影響MRI 對其病
    灶之診斷率。」（本院前審卷(一)第214 至224 頁），即縱乙
    ○○2 人確有建議請再次做磁振掃描而為再審被告所拒絕，
    但經第1 次磁振掃描並為血管攝影後，並未能確實發現病灶
    所在，而所建議之第2 次磁振掃描能否確實發現病灶所在，
    仍存有相當之不確定因素等情，而認定上訴人胸椎第6 節之
    動靜脈畸形既於83年當時即已存在，嗣後於87年底係藉由血
    管攝影發現該病灶，且乙○○2 人原既研判上訴人有血管性
    病變之異狀，並欲藉由血管攝影以查明其病灶之確實位置，
    以利進行次階段之治療方法，則在該血管攝影僅拍攝得第10
    、11、12節而未能查明病灶確實位置後，即應再進行其他肋
    間動脈之血管攝影以確認其病灶。亦即認定血管攝影係發現
    再審被告病灶之有效方法，惟乙○○2 人就病灶位置做初步
    定位時，因判斷病灶之位置低於實際病灶，而未勾相近之肋
    間動脈進行血管攝影，且於拍攝第10、11、12肋間動脈而未
    發現異狀時，原應就其他肋間動脈做血管攝影，而未做此建
    議。至於所建議之磁振掃描或探查手術則均非有效或適當之
    檢查方法，故乙○○2 人就再審被告未能及時獲知病情，以
    尋求其他治療管道，為有疏失，並致其受有精神心理健康層
    面之損害。
  (二)依醫審會第0000000 號上開鑑定意見，磁振掃描對於本件再
    審被告病灶之確認既有困難，及依第0000000 號鑑定意見，
    認「脊髓血管攝影檢查時，勾相關的肋間動脈就會發現此病
    灶，不會出現無法發現此病灶的情形」，則原審判斷乙○○
    2 人未再進行相關肋間動脈血管攝影或為此建議，為有疏失
    ，並指明其建議之磁振掃描、探查手術非確認病灶之有效方
    法，縱再審被告拒絕，亦無與有過失之情，並無再審原告所
    指有合於再審之理由。再審原告所舉醫事審議委員會第
    90361 號、第0000000 號、第0000000 號、第0000000 號（
    此鑑定意見書並未明示磁振掃描即為所稱「初步定位」之方
    法）鑑定意見書其他鑑定意見，及長庚醫院94年3 月17日（
    94）長庚院高字第430776號函[ 該函稱「再審被告所罹病症
    能否及早發現病灶，須就影像等檢查（含磁振造影檢查及脊
    髓血管攝影檢查）判斷」，並未明示磁振掃描為本件病灶有
    效之確認方法] 等前審卷證，並不足以影響原確定判決，自
    無民事訴訟法第497 條所稱之再審事由。
四、本院原確定判決就醫審會鑑定意見可採與否，經踐行調查證
    據之程序而後定其取捨，並斟酌全辯論意旨及調查證據之結
    果認定上開事實，於法並無不合。
五、從而，再審原告主張原確定判決就上開之重要證物漏未斟酌
    或就證據之取捨適用法規錯誤等語，核無可取。從而，其執
    此提起本件再審之訴，經核顯無再審理由，爰不經言詞辯論
    ，逕以判決駁回。
據上論結，本件再審之訴顯無再審理由，依民事訴訟法第502 條
、第85條第2項，判決如主文。
中    華    民    國    95    年    11    月    30    日
                            民事第六庭
                                審判長法官 許明進
                                法      官 張明振
                                法      官 謝肅珍
以上正本證明與原本無異。
不得上訴。
中    華    民    國    95    年    11    月    30    日
                                書  記  官 廖素珍


司法院資訊處製作；財團法人民間司法改革基金會備份。
